臺灣高等法院臺中分院刑事判決　　　　94年度上訴字第1323號
上　訴　人　臺灣臺中地方法院檢察署檢察官
上　訴　人
即　被　告　丙○○
指定辯護人　本院公設辯護人　甲○○
上列上訴人因違反槍砲彈藥刀械管制條例等案件，不服臺灣臺中
地方法院94年度訴緝字第158號中華民國94年5月30 日第一審判
決（起訴案號：臺灣臺中地方法院檢察署92年度偵字第17413號
、93年度偵字第9575、12526號），提起上訴，及移送併案（同
署94年度偵字第8702號），本院判決如下：
    主  文
原判決關於丙○○幫助詐欺取財罪及定執行刑部分均撤銷。
丙○○幫助意圖為自己不法之所有，以恐嚇使人將本人之物交付
，處有期徒刑拾月。
其他上訴駁回。
丙○○撤銷改判部分所處有期徒刑拾月，與上訴駁回部分所處有
期徒刑壹年壹月，併科罰金新臺幣捌萬元，罰金如易服勞役，以
銀元參佰元即新臺幣玖佰元折算壹日，及有期徒刑伍月，應執行
有期徒刑貳年壹月，併科罰金新臺幣捌萬元，罰金如易服勞役，
以銀元參佰元即新臺幣玖佰元折算壹日。扣案之改造手槍壹把（
含彈匣壹只、槍枝管制編號：0000000000號）、改造
子彈參顆，及在臺中市警察局第六分局員警九十三年五月二十九
日中市警交字第○六五○一九三號舉發違反道路交通管理事件通
知單一式四份（含通知聯、移送聯、回覆聯、及存根聯），其「
收受通知聯者簽章」欄內偽造之庚○○署押各一枚，均沒收。
    事  實
一、丙○○曾任臺中市○○街七○一號一樓卡特爾理財顧問公司
    之襄理，以替人申辦銀行貸款業務，及處理債務為業，於民
    國（下同）九十二年七月一日十一時許，向環球小客車租賃
    股份有限公司承租車號二七一五─ＦＸ號自小客車，充作處
    理業務交通工具，其明知未經許可，不得持有公告查禁之可
    發射金屬或子彈具有殺傷力之改造手槍及子彈，竟於九十二
    年七月八日上午應丁○○（業經臺灣臺中地方法院以九十四
    年度訴字第一四九號判處有期徒刑一年二月，併科罰金十五
    萬元，得易服勞役，並經本院以九十四年度上訴字第七○六
    號判決駁回上訴）之邀共謀至臺北為丁○○之友人索討工程
    款，丁○○並另邀不知情之陳木金（業經臺灣臺中地方法院
    檢察署檢察官偵查後，為不起訴處分），共同前往，於同日
    上午七時許，由丙○○駕駛上開租來之自小客車，自臺中市
    西區○○○○街二十五號出發，至臺中市○○路近北屯路丁○○租住處搭載丁○○，由丁○○攜帶可發射子彈具有殺傷
    力之仿ＧＬＯＣＫ十七型改造手槍一支（含彈匣一個、槍枝
    管制編號：0000000000號）、改造槍管一支（持
    有改造槍管部分，丙○○不知情）、及改造子彈四顆，丙○○即與丁○○共同基於犯意聯絡，未經許可持有上開槍、彈
    ，再到臺中市○○路之中山高速公路中清交流道附近某不詳
    名稱之檳榔攤前搭載陳木金，改由丁○○駕駛該自小客車，
    一起自臺中市出發前往臺北市為丁○○朋友討債。車行至臺
    北市○○○道後沿臺北市○○路行駛，途中又換丙○○駕駛
    該車，同日上午（原判決誤繕為下午）十一時五十分許，為
    警在臺北市○○區○○路一段六十六號前執行巡邏勤務時實
    施攔檢盤查，當場在該自小客車後座扣得仿ＧＬＯＣＫ十七
    型改造手槍一支（含彈匣一個）、改造槍管一支、改造子彈
    四顆（經試射一顆），丁○○及陳木金則趁機逃逸。
二、丙○○對於一般人不自行申請銀行存款帳戶，反而向他人借
    用銀行存款帳戶使用，係欲利用所借用之銀行存款帳戶，充
    作恐嚇取財或詐欺取財之工具，應有所預知，竟不違其本意
    ，而基於提供自己帳戶幫助恐嚇取財或詐欺取財之犯意，於
    九十三年一月初某日，在臺中市○○路與崇德路口，將其臺
    南區中小企業銀行臺中分行（下稱臺南中小企銀）帳號00
    00000000000號，及臺灣土地銀行西臺中分行（
    下稱土地銀行）帳號000000000000號之存摺、
    金融卡、及身分證影本、印章，以新臺幣（下同）各一千五
    百元之代價，同時出售與不詳姓名、年籍，綽號「阿全」之
    成年男子。嗣於九十三年一月五日上午九時四十分許，即由
    不詳姓名者打電話給失竊自小客車（車牌號碼六Ａ－六四二
    ○號）之己○○，恫嚇稱：需匯款九萬元至上開臺南中小企
    銀帳號，始願歸還車輛等語，致己○○心生畏懼，經討價還
    價後依指示匯款六萬元至上開帳戶，始尋回所失竊之車輛。
    另於九十三年二月十七日下午十一時二十八分許，乙○○於
    奇摩拍賣網站向姓名、年籍不詳自稱「林先生」之成年男子
    ，以郵購方式購買價值二萬六千元之LOUIS V UITTON  MURA
    KAMI品牌白色ALMA皮包一只，隨即匯款至前揭土地銀行帳戶
    ，乙○○見貨物未於約定之日期寄達，發覺受騙，乃報警處
    理，經警通報土地銀行該帳戶為警示帳戶，嗣丙○○於九十
    三年二月二十三日下午一時三十分許至土地銀行辦理帳戶密
    碼變更，經銀行人員報警處理，始循線查獲。
三、丙○○於九十三年五月二十九日凌晨零時許，駕駛車號Ｘ２
    ─五二四八號自小客車行經臺中市○○路與市○○○路口為
    警攔查，其因駕車未繫安全帶及攜帶駕照，竟在臺中市警察
    局第六分局員警九十三年五月二十九日中市警交字第○六五
    ○一九三號舉發違反道路交通管理事件通知單一式四份（含
    通知聯、移送聯、回覆聯及存根聯）之「收受通知聯者簽章
    」欄內，偽造庚○○之署押（複寫一式四份，共計偽造四枚
    ），表示該通知聯已由庚○○收受之意思，並將該偽造之私
    文書即通知單當場交還予員警，足以生損害於庚○○及交通
    監理單位對於違規案件管理之正確性。
四、案經臺北市政府警察局大同分局移送臺灣士林地方法院檢察
    署檢察官呈請臺灣高等法院檢察署檢察長令轉臺灣臺中地方
    法院檢察署，及臺中市警察局第一分局、臺中市警察局第六
    分局報請臺灣臺中地方法院檢察署檢察官偵查起訴，暨移送
    併案審理。
    理  由
一、訊據上訴人即被告（以下簡稱被告）對於前揭事實，除否認
    伊知悉丁○○有帶槍上車外，就其餘部分事實業經其於警偵
    審中均供承不諱。惟查關於被告在九十二年七月八日上午七
    時許，與丁○○、陳木金駕車前往台北市討債時，即已知悉
    丁○○隨身帶有扣案之槍彈等情，被告於原審準備程序及審
    理中亦經坦承在卷，其於原審準備程序中供稱：「槍枝部分
    是丁○○要帶來的，丁○○要帶來之前，我就知道丁○○要
    帶槍枝，是放在背包裡面，要出發上車時就知道，他有帶槍
    放在背包內，就起訴書所載一、二、三項事實我均承認犯罪
    」等語（見原審卷第四九頁），於原審審理中復供稱：「我
    任職襄理，負責收件、審件、收貸款、信用卡等事情，我們
    公司並不是討債公司，我們是跑銀行業務方面的事情，庚○○是卡特爾理財顧問公司的老闆，丁○○是（我）在外面認
    識的朋友，和卡特爾理財顧問公司並沒有關係」、「我和他
    們二人去台北，丁○○說是去討債的」、「我們是幫丁○○
    到台北向他的黃姓朋友討債，其朋友欠其多少錢我並不知道
    。當時有帶槍，是該日早上丁○○跟我說的，前一天只說要
    去台北玩，早上上車的時候才跟我說，丁○○只說他身上有
    帶槍、彈，我知道後我就點點頭，姓黃的朋友我並不認識，
    該朋友住於台北市○○路，地址我不知道，當時我們先吃完
    飯，正準備要去找姓黃的朋友，即被警察臨檢」、「丁○○
    找我跟陳木金去討債是要壯聲勢，雖然丁○○是沒有這麼說
    ，我想應該是這樣，‧‧‧‧」、「丁○○只說包包內有槍
    ，彈，我知道後，並沒有打開來看。丁○○也沒有告訴我裡
    面有槍管」、「帶槍的作用沒有說明，丁○○只說要去要錢
    ，我想應該是跟錢有關係，那是我的想法」等語甚詳（見原
    審卷第七六至七九頁）甚詳。此外，復經證人陳木金、丁○○、庚○○、楊皓任分別於警偵訊時證述明確；並有扣案之
    手槍一支（含彈匣一個）、改造子彈三顆足資佐證。而將扣
    案之槍、彈經送請內政部警政署刑事警察局鑑驗結果，其中
    改造手槍乙支、係仿ＧＬＯＣＫ十七型半自動手槍製造之玩
    具手槍換裝土造金屬槍管改造而成，機械性能良好，具有殺
    傷力；子彈四顆（鑑定時試射一顆），為玩具金屬彈殼加裝
    金屬彈頭改造而成、具有殺傷力，有該局九十二年九月十七
    日刑鑑字第○九二○一三五二○八號鑑驗通知書一份附卷可
    稽。被告於本院審理中否認知悉丁○○持有上開槍、彈，顯
    係事後卸責之詞，不足採信。另關於被告幫助恐嚇取財、幫
    助詐欺及偽造文書等部分，核被告於警偵審中所供，與被害
    人己○○、乙○○、庚○○於警詢時指述之情節相符，並有
    被害人乙○○之報案三聯單、詐騙帳戶通報警示申請表、拍
    賣網站照片、土地銀行存款印鑑卡、印鑑掛失止付暨更換新
    印鑑申請書、網路銀行約定書、車輛協尋電腦輸入單、泛亞
    電訊通聯紀錄、台南企銀存款憑條、舉發違反道路交通管理
    事件通知單各一件在卷可按，足認其此部分之自白與事實相
    符，堪以採信。綜上所述，本案事證已臻明確，被告上開犯
    行均堪以認定。其另聲請傳喚證人丁○○，經核已無必要，
    併予敘明。
二、按行為後法律有變更者，適用裁判時之法律。但裁判前之法
    律有利於行為人者，適用最有利於行為人之法律，刑法第二
    條第一項定有明文。又按槍砲彈藥刀械管制條例第十一條，
    業於九十四年一月二十六日經修正公布，於同年月二十八日
    生效。修正前槍砲彈藥刀械管制條例第十一條第四項之未經
    許可持有可發射子彈具有殺傷力之改造手槍罪，業經修訂為
    同法第八條第四項之未經許可持有可發射子彈具有殺傷力之
    改造手槍罪，其法定刑由一年以上七年以下有期徒刑，併科
    新臺幣七百萬元以下罰金，修正為三年以上十年以下有期徒
    刑，併科新臺幣七百萬以下罰金，經比較新舊法之結果，以
    行為時即修正前槍砲彈藥刀械管制條例第十一條第四項之規
    定較有利於被告，是依刑法第二條第一項但書規定，應適用
    修正前槍砲彈藥刀械管制條例第十一條第四項之規定處斷。
    另被告所為，依新法之規定，為最輕本刑三年以上有期徒刑
    之案件，而依刑事訴訟法第三十一條第一項之規定，應由法
    院指定公設辯護人；然本件起訴書所引用之法條雖仍為修正
    前槍砲彈藥刀械管制條例第十一條第四項之未經許可持有可
    發射子彈具有殺傷力之改造手槍罪，經本院比較新舊法之結
    果，亦以適用舊法對被告有利，而應適用修正前槍砲彈藥刀
    械管制條例第十一條第四項之未經許可持有可發射子彈具有
    殺傷力之改造手槍罪處斷，但基於保障被告在訴訟法上之防
    禦權起見，特為被告指定辯護人，併此敘明。核被告未經許
    可，持有改造手槍部分，係犯修正前槍砲彈藥刀械管制條例
    第十一條第四項之未經許可，持有可發射子彈具有殺傷力之
    改造手槍罪；未經許可持有子彈部分，係犯槍砲彈藥刀械管
    制條例第十二條第四項之未經許可持有子彈罪（此條並未併
    同修正）。其所犯未經許可，持有可發射子彈具有殺傷力之
    改造手槍罪、未經許可持有子彈罪部分，與被告丁○○間互
    有犯意聯絡及行為之分擔，俱為共同正犯。被告一持有行為
    ，同時持有前開改造手槍一枝、子彈四顆，分別觸犯未經許
    可持有可發射子彈具有殺傷力之改造手槍罪及未經許可持有
    子彈罪，為想像競合犯，應從一重之未經許可持有可發射子
    彈具有殺傷力之改造手槍罪處斷。又被告以幫助恐嚇取財、
    幫助詐欺取財之犯意，幫助前揭不詳姓名之人恐嚇取財，及
    幫助「林先生」詐欺取財，係分別犯刑法第三百四十六條第
    一項、第三百三十九條第一項、第三十條之第一項幫助恐嚇
    取財罪及幫助詐欺取財罪。被告同時同地以一販賣帳戶之行
    為，幫助他人觸犯恐嚇取財罪及幫助詐欺取財罪，係想像競
    合犯，應從一重之幫助恐嚇取財罪處斷。公訴人雖未就幫助
    恐嚇取財部分起訴，然該部分與起訴之幫助詐欺取財部分，
    具有裁判上一罪之關係，本院自應併予審理。又被告係以幫
    助他人犯罪之意思，參與犯罪構成要件以外之行為，為從犯
    ，依刑法第三十條第二項之規定，按正犯之刑減輕之。被告
    偽造舉發違反道路交通管理事件通知單部分，係犯刑法第二
    百十六條、第二百十條之行使偽造私文書罪。其偽造「庚○○」之署押，係偽造私文書之部分行為，不另論罪；偽造私
    文書復持以行使，偽造之低度行為為行使之高度行為所吸收
    ，祇應論以行使偽造私文書罪。其所犯持有可發射子彈具有
    殺傷力之改造手槍罪、幫助恐嚇取財罪及行使偽造私文書罪
    三罪間，犯意各別，行為互殊，應分論併罰。
三、原審就被告所犯持有可發射子彈具有殺傷力之改造手槍罪及
    行使偽造私文書罪部分，依修正前槍砲彈藥刀械管制條例第
    十一條第四項、第十二條第四項，刑法第十一條前段、第二
    條第一項但書、第二十八條、第二百十六條、第二百十條、
    第五十五條、第五十一條第五款、第四十二條第二項，罰金
    罰鍰提高標準條例第二條，審酌被告持槍討債之犯罪動機，
    對社會治安存有潛在之危險，及其尚未及持以犯案即遭查獲
    ，犯罪情節尚非重大，犯後坦承大部分犯行，態度良好等一
    切情狀，就未經許可，持有改造手槍部分量處有期徒刑一年
    一月，併科罰金新臺幣八萬元，並諭知罰金如易服勞役之折
    算標準；併敘明扣案之改造手槍壹把（含彈匣壹只、槍枝管
    制編號：0000000000號），及改造子彈參顆，經
    鑑驗後均具有殺傷力，屬違禁物，應依刑法第三十八條第一
    項第一款之規定宣告沒收。其餘子彈一顆，經鑑定試射後，
    已失其子彈之結構及性能，為廢棄物，不具殺傷力，非屬違
    禁物，自毋庸併為沒收之諭知。就行使偽造文書部分，量處
    有期徒刑五月。被告在臺中市警察局第六分局員警九十三年
    五月二十九日中市警交字第○六五○一九三號舉發違反道路
    交通管理事件通知單一式四份（含通知聯、移送聯、回覆聯
    及存根聯）之「收受通知聯者簽章」欄偽造之庚○○署押各
    一枚，共計肆枚，併依刑法第二百十九條之規定宣告沒收。
    核其認事用法，並無不合，量刑亦妥適。被告上訴否認共同
    持有槍彈之犯行及請求從輕量刑，為無理由，應予駁回。
四、原審就被告幫助詐欺取財之犯行，以被告罪證明確予以論罪
    科刑，固非無見。惟查：被告於九十三年一月初某日，在臺
    中市○○路與崇德路口，同時將其設立在臺南中小企銀及土
    地銀行如事實欄所示之存摺、金融卡、身分證影本、印章，
    各以一千五百元代價，出售與不詳姓名、年籍，綽號「阿全
    」之成年男子等情，已如上述，原審未及就被告同時同地另
    出售臺南中小企銀上開帳戶之存摺、金融卡等資料，致己○○遭恐嚇取財該部分併予審理，即有未合。被告上訴請求從
    輕量刑，雖無理由，惟原判決既有上開可議之處，自應由本
    院將原判決關於被告幫助詐欺取財罪暨定執行刑部分予以撤
    銷改判。爰審酌被告所為，除破壞金融秩序外，並造成檢警
    追緝犯罪之困難，且迄未能與告訴人達成和解，惟其犯罪手
    段尚屬平和，犯罪後坦承犯行，態度尚佳等一切情狀，爰量
    處有期徒刑十月，並與上訴駁回部分所處有期徒刑一年一月
    ，併科罰金新臺幣八萬元，罰金如易服勞役，以銀元三百元
    即新臺幣九百元折算一日，及有期徒刑伍月，定其應執行刑
    並諭知沒收其所偽造之署押如主文第四項所示。
據上論斷，應依刑事訴訟法第三百六十九條第一項前段、第三百
六十四條、第二百九十九條第一項前段、第三百六十八條，刑法
第三十條、第三百三十九條第一項、第三百四十六條第一項、第
五十五條、第五十一條第五款、第四十二條第二項、第三十八條
第一項第一款、第二百十九條，罰金罰鍰提高標準條例第二條，
判決如主文。
本案經檢察官戊○○到庭執行職務。
中　　華　　民　　國　　94　　年　　9　　月　7    　　日
            刑事第十庭  審判長法  官  林  照  明
                              法  官  吳  重  政
                              法  官  唐  光  義
上列正本證明與原本無異。
槍砲部分得上訴。
偽造文書及恐嚇取財部分不得上訴。
如不服本判決應於收受送達後十日內向本院提出上訴書狀，其未
敘述上訴之理由者並得於提起上訴後十日內向本院補提理由書（
均須按他造當事人之人數附繕本）。
                              書記官  王  麗  珍
中　　華　　民　　國　　94　　年　　9　　月　13   　　日
                                                    　Ａ
